福建高等法院金門分院刑事判決　　　　　　　　　　　九十二年度上訴字第二號
　　上　訴　人
　　即　被　告　甲○○　男五十.
　　　　　　　　住連江縣南竿鄉.
　　　　　　　　身分證統一編號.
　　選任辯護人　文鍾奇律師
右上訴人因偽造文書等案件，不服福建金門地方法院九十一年度連訴字第三號，中華
民國九十二年六月二十日第一審判決（起訴案號：福建金門地方法院檢察署九十一年
度連偵字第七十二號）提起上訴，本院判決如左：
    主  文
原判決撤銷。
甲○○行使偽造私文書，足以生損害於他人，處有期徒刑陸月，如易科罰金以佰元
折算壹日。
袁大宇名義之用戶申請書原本及傳真本用戶簽名欄及ＡＮＮＣ二０二五刷刷專案用戶
專案聲明書原本及傳真本立書人欄上偽造之「袁大宇」署押各貳枚沒收。
    事  實
一、甲○○係設於連江縣南竿鄉介壽村二四三號「遠東電信百貨店」之負責人，於民
    國九十一年六月八日十時許，顧客袁大宇委託其向「泛亞電信股份有限公司」（
    以下簡稱泛亞公司）辦理申請手機門號0000000000號，ＳＩＭ卡號0
    000000000000號，明知泛亞公司與全虹企業股份有限公司（以下簡
    稱全虹公司）簽約銷售之ＡＮＮＣ二０二五刷刷專案，凡申請手機門號之用戶，
    只要繳交新台幣（下同）九百九十九元均得獲贈通話費一千六百元，以及得以優
    惠之價格購買專案手機，詎甲○○意圖得財產上不法之利益，於袁大宇填載用戶
    申請書申辦手機時，未告知袁大宇ＡＮＮＣ二０二五刷刷專案活動內容，致袁大
    宇陷於錯誤，以為優惠方式僅獲贈通話費一千六百元，而沒有以優惠價格購買專
    案手機。嗣袁大宇申辦上開門號後，甲○○竟以袁大宇名義及所交付之身分證影
    本，重新填載袁大宇名義之用戶申請書，並自行偽造ＡＮＮＣ二０二五刷刷專案
    用戶專案聲明書，並於用戶申請書及專案聲明書上偽造袁大宇之署押各一枚後，
    預繳通話費九百九十九元，於九十一年六月八日接續二次將上開偽造之文書，傳
    真到泛亞公司，而予行使向泛亞公司申辦上開手機門號，致使泛亞公司誤認上述
    之九百九十九元，係用戶袁大宇所繳交，除核准手機門號外，並依ＡＮＮＣ二０
    二五號專案內容，給付全虹公司手機補貼金二千九百元，而全虹公司在扣除經銷
    服務費一百元後，將其餘之二千八百元給付予甲○○，作為與甲○○經銷往來之
    抵帳款，甲○○扣除其預繳之九百九十九元後因而獲得一千八百零一元之利益，
    迄袁大宇返台另欲申辦泛亞公司優惠手機時遭拒，始知上情，足生損害於袁大宇
    及泛亞公司。
二、案經袁大宇訴由連江縣警察局移送福建金門地方法院檢察署檢察官偵查起訴。
    理  由
一、上訴人即被告甲○○於本院審理時承認犯罪，而上開事實，復據被害人袁大宇於
    警詢、偵查中及原審指訴綦詳（見偵卷第四至五頁、第十四至十五頁、原審卷第
    十四至十五頁），並有上訴人所偽造之袁大宇名義之用戶申請書影本、ＡＮＮＣ
    二０二五刷刷專案用戶專案聲明書在卷可稽（見偵卷第六至七頁、原審卷第二頁
    ）足認上訴人之自白與事實相符。
二、又泛亞公司與全虹公司簽約銷售之ＡＮＮＣ二０二五刷刷專案為「手機加門號專
    案」，消費者繳交手機費用並預繳九百九十九元，即可獲得一千六百元之帳單費
    用折抵及手機一套，泛亞公司就被害人袁大宇申辦之門號0000000000
    號，給付全虹公司二千九百元之手機補貼金，有泛亞公司九十二年四月二十八日
    （九二）泛亞Ｅ字第四二八號函在卷可按（見原審卷第五三頁），而全虹公司就
    該二千九百元手機補貼金扣除一百元服務費，給予甲○○佣金二千八百元，並於
    收到申裝書後隔月付款，抵銷當期（即隔月）貨款方式折抵，並非以現金給付等
    情，亦有全虹公司九十三年一月九日九三全法管字第００五號函附卷可稽（見本
    院卷第六十頁），足見上訴人於被害人袁大宇申辦上開手機門號時，故意隱瞞得
    以優惠價格購買手機之事實，再以偽造文書之方法由中取得不法利益一千八百零
    一元（0000-000-000=1801），是其偽造文書及詐得抵帳利益之犯行，事證明確
    堪以認定。
三、核上訴人所為係犯刑法第三百三十九條第二項詐欺得利罪、第二百十六條、第二
    百十條之行使偽造私文書罪。其偽造署押係偽造私文書之階段行為，另偽造私文
    書之低度行為為行使偽造私文書高度行為所吸收，均不另論罪。又上訴人所犯行
    使偽造文書罪與詐欺得利罪間，有方法結果牽連關係，為牽連犯，應依刑法第五
    十五條後段，從一重論以行使偽造文書罪。本件被告取得折抵隔月貨款之利益，
    並未實際取得財物，公訴人認被告所犯詐欺犯行係屬刑法第三百三十九條第一項
    之詐欺取財罪尚有未洽，起訴法條應予變更。
四、原審認被告甲○○罪證明確，予以論罪科刑，固非無見。惟(1)本件被告甲○○詐
    欺取得之利益為一千八百零一元，原判決未予認定，已有未洽。(2)行使偽造私文
    書與詐欺二罪，從一重應以行使偽造私文書罪為重（最高法院六十九年台上字第
    六九五、六九六號判例參照），原判決卻論以詐欺罪，亦有未合。(3)被告偽造之
    袁大宇名義之用戶申請書用戶名稱欄及ＡＮＮＣ二０二五刷刷專案用戶專案聲明
    書門號申辦人欄填寫用戶姓名，僅在識別用戶為何人，非表示用戶本人簽名之意
    思，則未經用戶本人授權而填寫其姓名，此部分尚不生偽造署押問題（最高法院
    七十年台上字第二四八０號判例參照），原判決竟認此部分亦屬偽造袁大宇署押
    ，並諭知沒收，於法有違。(4)偽造署押係偽造私文書之階段行為，原判決於理由
    欄二先予論罪，又敘明不另論罪，前後矛盾，復於據上論斷欄引用刑法二百十七
    條，均有違誤。上訴人上訴意旨，指摘原判決不當，固無足取，然原判決既有上
    述可議，自應由本院將原決撤銷改判。爰審酌上訴人為商業經營者，未誠實經商
    ，善盡告知顧客相關權利義務之責任，竟利用顧客不瞭解交易內容之機會，偽造
    文書詐取不法之利益，本應予以重懲，惟念其於本院承認犯罪，尚有悔意，而檢
    察官亦表示對於被告求刑及科刑之範圍無意見等一切情狀，量處如主文第二項所
    示之刑，並論知易科罰金之折算標準。查上訴人雖請求宣告緩刑，檢察官對其請
    求亦表示無意見，惟查上訴人曾因贓物案件，經法院於九十二年十一月二十一日
    ，判處有期徒刑三月在案，有台灣高等法院被告全國前案紀錄表在卷可憑，雖未
    確定，但性質上不宜為緩刑之宣告，併此敘明。
五、袁大宇名義之用戶申請書原本及傳真本用戶簽名欄及ＡＮＮＣ二０二五刷刷專案
    用戶專案聲明書原本及傳真本立書人欄上偽造之「袁大宇」署押各二枚，爰依刑
    法第二百十九條宣告沒收。
據上論斷，應依刑事訴訟法第三百六十九條第一項前段、第三百六十四條、第二百九
九條第一項前段、第三百條、第二百十六條、第二百十條、第三百三十九條第二項、
第一項、第五十五條、第四十一條第一項前段、第二百十九條、罰金罰鍰提高標準條
例第一條前段、第二條，判決如主文。
本案經檢察官陳瑞仁到庭執行職務。
中　　　華　　　民　　　國　　　九十三　　　年　　三　　月　　二十四　　日
                              福建高等法院金門分院刑事庭
                                  審判長法  官　劉　令　祺
                                        法  官　李　炫　德
                                        法  官　紀　文　勝
右正本證明與原本無異。
如不服本判決，應於收受送達後十日內向本院提出上訴書狀，其未表明上訴理由者，
並應於提出上訴後十日內向本院補提理由書狀（均須按他造當事人之人數附繕本）。
中　　　華　　　民　　　國　　　九十三　　　年　　三　　月　　二十五　　日
　　　　　　　　　　　　　　　　　　　　書記官　李　麗　鳳
附錄：本判決論罪科刑法條全文
刑法第二百十條：
偽造、變造私文書，足以生損害於公眾或他人者，處五年以下有期徒刑。
第二百十六條：
行使第二百十條至第二百十五條之文書者，依偽造、變造文書或登載不實事項或使登
載不實事項之規定處斷。
第三百三十九條：
意圖為自己或第三人不法之所有，以詐術使人將本人或第三人之物交付者，處五年以
下有期徒刑、拘役或科或併科一千元以下罰金。
以前項方法得財產上不法之利益或使第三人得之者，亦同。
